臺灣基隆地方法院刑事判決　　　　　　　　　　　　　九十三年度易字第一六七號
　　公　訴　人　臺灣基隆地方法院檢察署檢察官
　　被　　　告　丙○○　男　四.
右列被告因竊盜等案件，經檢察官提起公訴（九十三年度偵字第一一七五號），本院
判決如左：
    主    文
丙○○無罪。
    理  由
一、本件起訴意旨略以：被告丙○○意圖為自己不法之所有，於民國（下同）九十三
    年二月十七日十七時許，趁丁○○在台北縣瑞芳鎮○○路十四號家中房間睡覺之
    際，自未關之大門侵入其住宅，在丁○○大嫂甲○○之房間內竊取男、女金戒指
    各一只、零錢新台幣（下同）二百餘元，再轉往丁○○房間竊取化妝檯上皮包內
    之一萬元，得手後正欲離去之際，丁○○自睡夢中初醒，見丙○○站立在房間門
    口，誤以為丙○○係前來探望甲○○新生兒之親戚而不以為意繼續沈睡，丙○○
    即趁機離去。至同日十八時十分，甲○○返家後始察覺上情，因認被告涉有刑法
    第三零六條第一項侵入住宅罪及第三百二十條第一項之竊盜罪嫌。
二、按犯罪事實應依證據認定之，無證據不得認定其犯罪事實；又不能證明被告犯罪
    者，應諭知被告無罪之判決，刑事訴訟法第一百五十四條第二項、第三百零一條
    第一項分別定有明文。而事實之認定，應憑證據，如未發現相當證據或證據不足
    以證明，自不能以推測或擬制之方法，為裁判基礎（最高法院四十年臺上字第八
    六號判例）。再認定不利於被告之事實，須依積極證據，苟積極證據不足為不利
    於被告事實之認定時，即應為有利於被告之認定，更不必有何有利之證據（最高
    法院三十年上字第八一六號判例）；又所謂「積極證據足以為不利被告事實之認
    定」係指據為訴訟上證明之全盤證據資料，在客觀上已達於通常一般之人均不致
    於有所懷疑，而得確信被告確曾犯罪之程度，若未達到此一程度，而有合理懷疑
    之存在時，即無從為有罪之認定（最高法院七十六年臺上字第四九八六號判例）
    。
三、本件檢察官認被告乙○○涉犯刑法第三百零六條第一項之侵入住宅罪及第三百二
    十條第一項之竊盜既遂罪嫌，係以告訴人甲○○之指訴、證人丁○○之證述為其
    主要論據。訊據被告乙○○堅決否認有侵入住宅及竊盜之犯行，辯稱；告訴人及
    證人所指訴家中遭人入侵及竊盜之時間，伊在家中，並未外出等語。
（一）經查，證人丁○○於本院九十三年七月二十日審理時稱：「當時我在家裡睡覺
      ，當天我幫證人甲○○顧小孩，我和小孩一起睡在我的房間，房間是在二樓，
      當時甲○○已經出門，其他人也都不在家，我在睡覺時時，迷迷糊糊眼睛張開
      時，有看到有壹個人從我房間正要走出去，我有看到該人正面，我看到該人的
      左側，但整個正面我都有看到，而且距離很近，約四、五步的距離。」、「該
      人穿藍色外套，衣服澎澎的，像是羽毛衣的外套，頭髮有自然捲，身材不高，
      有點胖。」、「我看到時他正要走出去，我看了一眼就繼續睡，因為顧小孩很
      累。」、「我就跟我嫂嫂形容那個人的長相及穿著，我嫂嫂就說會不會是丙○○偷的，我們兩人就一起到丙○○家，到丙○○家時我們在外面喊有無人在家
      ，結果丙○○就出來，我一看就知道是他，因為他的衣服、髮型都跟我看得一
      樣。」、「（提示偵查卷第十六頁照片並告以要旨並訊以當時該人是否就站在
      你所站的位置？）是，但沒有離門那麼近，還要再房間裡面一點，約站在門把
      附近。」、「（訊以你當時睡覺時是否會認錯人？）不會，因為後來又到他家
      去，看到他穿的跟我看到的人一樣。」等語，由該證詞可知證人丁○○是在半
      睡半醒、迷迷糊糊之情形，看見一身穿藍色外套、頭髮有自然捲，身材不高，
      微胖之男子，出現在房間內，正朝房門走去，之後再偕同被害人甲○○前往被
      告住處，依據穿著、身材、髮型來指認被告丙○○為行竊之人。雖證人丁○○
      稱，有看到行竊之人的正面等語，但證人於本院審理時是表示以穿著、身材、
      髮型來指認被告，再者，依據偵查卷第十六頁證人所示看到該名男子時位置的
      照片，依該角度證人應僅能看見該名男子之側面，而非正面，何況，證人又是
      在非清醒的情形看到行竊之人，因此，證人之指認，自有瑕疵。
（二）證人乙○○於本院九十三年七月二十日審理時稱：「（檢察官訊以和丙○○有
      無住在一起？）沒有，我住一三一號，被告住一三三號。房子不同，但
      一樣的，房子是連在一起的，房子前面有一塊空地。」、「（檢察官訊以九十
      三年二月十七日你是否整天都在家裡？）是。」、「（檢察官訊以被告是否也
      是整天在家裡？）是。」、「（檢察官訊以當天你們二人有無一起去種菜？）
      有，．．被告下午吃完飯二點多有去拔草，弄了三個多小時，約弄到下午五點
      多，我當時在我家裡看電視。這段時間我有去跟他講話，說太陽太大，不要做
      太久。」、「（檢察官訊以你在你家是否能看到被告在家作何事？）可以，有
      窗戶可以看到隔壁。」等語，可證，證人丁○○所稱在家中看到行竊人之時間
      ，被告正在家中，並未外出。
（三）此外，被害人甲○○與證人丁○○在被告住處指認被告行竊未果後，即前往警
      局報案，警察即前至被告住處，至被告同意下，搜索被告住處，惟未查獲失竊
      物品；亦有至被害人家中採驗指紋送驗，因特徵點不足，無法比對等情，有證
      證人乙○○於本院之審判筆錄、台北縣政府警察局瑞芳分局刑事組刑案現場採
      證逐案登記簿附卷可參，至於被害人甲○○於家中遭竊之時，並不在家乙節，
      復業被害人甲○○證述綦詳。
（四）綜上，本案自不能單憑證人丁○○在非清醒情形，依據衣著、身材、髮型之指
      認為唯一證據。此外，復查無其他積極證據，得以排除本件合理之懷疑，並足
      證被告右開犯行，衡諸首開法條及判例要旨，自應為被告無罪之諭知。
據上論斷，應依刑事訴訟法第三百零一條第一項，判決如主文。
本案經檢察官張介欽到庭執行職務。
中      華      民      國    九十三    年      八      月    十    日
                                    臺灣基隆地方法院刑事第二庭
                                        審判長法  官    王  福  康
                                              法  官    何  怡  穎
                                              法  官    齊      潔
右正本證明與原本無異。
對於本件判決如有不服，應於收受送達後十日內，向本院提出上訴書狀，上訴於臺灣
高等法院，並按他造當事人之人數附具繕本。
                                              書記官    莊  國  南
中　　　華　　　民　　　國　　九十三　　年　　　八　　　月　十二　　日
